【裁判字號】    98,訴,994
【裁判日期】    980430
【裁判案由】    搶奪等
【裁判全文】
臺灣臺中地方法院刑事判決               98年度訴字第994號
公  訴  人  臺灣臺中地方法院檢察署檢察官
被      告  甲○○
                    （現羈押在臺灣臺中看守所）
            丙○○
上二人共同
指定辯護人  本院公設辯護人  戊○○
上列被告等因搶奪等案件，經檢察官提起公訴（98年度偵字第30
95號），本院判決如下：
    主    文
甲○○共同犯竊盜罪，處有期徒刑參月；又共同犯搶奪罪，處有
期徒刑壹年玖月。應執行有期徒刑壹年拾月。
丙○○共同犯竊盜罪，處有期徒刑參月；又共同犯搶奪罪，處有
期徒刑壹月柒月。應執行有期徒刑壹年捌月。
    犯罪事實
一、甲○○與丙○○因缺錢花用，乃由丙○○提議以竊取機車為
    交通工具，行搶路人財物，而共同基於意圖為自己不法所有
    之竊盜及搶奪之犯意聯絡，而為下列犯行：
(一)、於民國97年12月2日22時許，由甲○○駕駛車牌號碼7G－849
    6號自用小客車搭載丙○○，一同前往臺中市○○區○○路1
    段30巷11號前，由甲○○在一旁把風，而丙○○則持其所有
    之鑰匙1支（未扣案）竊取乙○○所有，停放在該處之車牌
    號碼SQ3－107號機車1臺得手。
(二)、於97年12月4日上午，由甲○○騎乘上開竊得之車牌號碼SQ3
    －107號機車搭載丙○○尋找行搶目標。於同日上午10時50
    分許，在臺中縣大雅鄉大雅郵局前，見丁○○自郵局領款出
    來，騎乘機車離開，甲○○、丙○○便騎乘機車自後尾隨丁○○之機車。嗣行至臺中市○○區○○路199之8號前時，甲○○、丙○○見四下無人，認有機可趁，其等明知趁人不及
    注意之際，突然動手搶奪財物，有使丁○○受驚跌倒受傷之
    危險，仍基於傷害之犯意聯絡，由甲○○騎乘機車靠近丁○○所騎乘之機車，欲趁丁○○不及抗拒之時，由丙○○出手
    搶奪丁○○所有，置放於機車腳踏板上之紙袋，然因2臺機
    車過於緊靠，丁○○所騎乘之機車重心不穩，致丁○○人車
    倒地，而受有臉頭部、左肩部、左手掌、左下肢多處挫傷及
    左臀部挫傷等傷害。丙○○見狀下車將丁○○扶起後，丁○○即拾起散落於地，原本放置於機車置物箱中之皮包1只【
    內含現金新臺幣（下同）11萬餘元、行動電話2支、身份證
    、健保卡各1張、存摺2本、印章2顆、電話簿1本等物】，丙○○見狀即出手搶奪丁○○手上的皮包，兩人因而發生拉扯
    僵持不下，在旁之甲○○即上前加入，並搶走皮包。得手後
    ，2人即騎乘機車加速往臺中市○○路附近逃逸，嗣先將機
    車棄置後，改搭乘計程車至彰化縣之某汽車旅館，將前揭所
    搶得之現金朋分，另將皮包、行動電話及證件等物品棄置於
    彰化市某處。嗣經警循線於98年1月23日，在臺中縣龍井鄉
    ○○路福壽巷42號將甲○○、丙○○2人拘提到案而查獲。
二、案經乙○○、丁○○訴由臺中市警察局第六分局報告臺灣臺
    中地方法院檢察署檢察官偵查起訴。
    理    由
一、證據能力部分：按被告以外之人於審判外之陳述，雖不符刑
    事訴訟法第159條之1至第159條之4之規定，而經當事人於審
    判程序同意作為證據，法院審酌該言詞陳述或書面陳述作成
    時之情況，認為適當者，亦得為證據。當事人、代理人或辯
    護人於法院調查證據時，知有第159條第1項不得為證據之情
    形，而未於言詞辯論終結前聲明異議者，視為有前項之同意
    。刑事訴訟法第159條之5定有明文。查被告2人及辯護人於
    本院審理時，對於卷內之書證及證人即被害人丁○○、乙○○於警詢中所為之陳述，均未聲明異議，有本院準備程序筆
    錄在卷可憑，另經本院審酌卷內證人即被害人丁○○、乙○○陳述時之情狀，均查無被違法取供或非出於自由意志之情
    形，相關書證亦查無違法取證或造假虛捏之情事，以之作為
    本案之證據，皆屬適當，依前揭規定，本判決以下所引證人
    即被害人丁○○、乙○○之陳述、書證均得為本案之證據，
    合先敘明。
二、訊據被告甲○○、丙○○對上開竊盜、傷害及搶奪之犯罪事
    實於警詢、偵查及本院審理時均坦承不諱，核與證人丁○○
    、乙○○於警詢時所陳述之情節相符，並有診斷證明書2張
    、臺中市警察局車輛尋獲電腦輸入單、車籍查詢－基本資料
    詳細畫面各乙份、監視錄影翻拍照片16張在卷可參。雖證人
    丁○○於本院審理時證稱：被告2人之機車騎靠近伊機車時
    ，伊感覺後座之人（即被告丙○○）從伊左後肩把伊壓下去
    ，當時伊的右邊是水泥牆，伊被逼到死角，所以伊機車連人
    倒地，倒向伊的左邊。伊想爬起來，但是頭暈爬不起來，而
    且伊覺得後座的人有打伊兩拳，因為伊當時趴在地上，臉朝
    著地面，並沒有看到他動手。後來伊和後座的人還在拉扯皮
    包時，騎車的人（即被告甲○○）看到皮包被伊搶過來，所
    以就下車，左手抓住伊的左上臂，造成伊手部瘀青等語。然
    按搶奪與強盜雖同具不法得財之意思，然搶奪係乘人不備，
    公然掠取他人之財物，如施用強暴脅迫，至使不能抗拒而取
    其財物或令其交付者，則為強盜罪，最高法院64年臺上字第
    1165號判例可資參照。訊據被告2人固坦承，於前開時間、
    地點，被告丙○○確曾與證人丁○○拉扯皮包之行為，然均
    堅詞否認有何強盜犯行，被告丙○○辯稱：伊沒有出手自後
    方壓被害人丁○○，也沒有出手打被害人丁○○的頭，在伊
    搶皮包的過程中，伊沒有出手推被害人丁○○等語；被告甲○○則辯稱：伊在行搶的過程中，並未與被害人丁○○有任
    何肢體的接觸，伊沒有推、打被害人丁○○等語。經查：
(一)、證人丁○○於警詢中全然未提及於前揭遭搶之過程中，曾遭
    被告2人毆打或推拉之情形（見臺中市警察局第六分局刑案
    偵查卷第24至26頁）；於偵查中證稱：伊當時將皮包放在機
    車置物箱，但想說一下就到了，所以就用東西卡住，讓置物
    箱無法壓下去，後來伊騎機車經過中清路199號前，伊要右
    轉，被告2人共騎1臺機車靠著伊，對方機車後座的人用手要
    將伊壓到地上，伊就跟對方說，年輕人怎麼可以這樣，騎機
    車的人跟伊說，對不起啦。伊要站起來，站不起來，對方後
    座的人又用手搥伊的頭2拳，後來伊摔在地上，對方後座的
    人要扶伊起來，但對方還沒有出手搶劫，伊就將皮包提起來
    ，對方後座的人就來跟伊搶皮包，騎機車的人在旁見狀就下
    車來抓伊的手，並且推伊之後就將皮包搶走，之後2人就騎
    車離開。在庭較瘦的丙○○是坐在後座的人，甲○○是騎機
    車的人等語（見臺灣臺中地方法院檢察署98年度偵字第3095
    號偵查卷第23、24頁），於本院審理時則為前揭證述。證人
    丁○○於偵查中就被告甲○○拿走皮包當時，究有無推開其
    乙情，於偵查及本院審理時之證述前後不一。再證人丁○○
    於本院審理時證稱，被告甲○○拿走皮包時，係左手抓住其
    左上臂，造成其手部瘀青云云，惟經本院函調證人丁○○於
    案發當日即97年12月4日至同月9日之就診紀錄，該段就診期
    間，其左上臂並未有何受傷治療之情形，有祥順中醫診所提
    供之病歷資料影本乙份在卷可參，則被告甲○○於案發當時
    是否曾有推開或抓住證人丁○○之動作，顯有疑義。
(二)、又證人丁○○雖證稱，案發當時被告丙○○曾出手要將其壓
    到地上，又用手搥其頭2拳云云，然其於本院審理時證稱：
    伊沒有看到機車後座之人出手壓伊左後肩，伊只是感覺，伊
    認為騎車的人不方便這樣壓，覺得是後座的人出手的。伊覺
    得後座的人有打伊左頭部2拳，因為伊當時趴在地面，沒有
    看到他動手，但覺得有人打伊2拳等語（見本院98年4月9日
    審理筆錄第5頁、第7頁），則證人丁○○並未見到被告丙○○確有出手推壓或毆打其之動作。另證人丁○○於案發當日
    就診時，受有臉頭部、左肩部多處挫傷之傷害，其主述有左
    側枕骨及頂骨瘀青腫痛、頸部肌肉痙攣痛，不能轉側、大腿
    骨外側瘀青腫痛，有祥順中醫診所病歷資料影本在卷可參，
    然證人丁○○於本院審理時證稱，當時機車倒地時，其機車
    係倒向其左方等語（見本院98年4月9日審理筆錄第5頁），
    是證人丁○○所受頭部、肩部之傷害實有可能係其人車倒地
    時所造成之傷害，尚難據證人丁○○受有該等傷害，即推論
    被告丙○○確有出手強壓證人丁○○之肩部及出手毆打證人
    丁○○頭部之犯行。
(三)、再依證人丁○○於本院審理時證稱：等伊爬起來之後，伊置
    物箱的東西已經掉了一地，伊認為是被告他們把伊置物箱裡
    的東西翻出來，但伊沒有親眼看到。伊倒地後之後，就跟被
    告說你們怎麼可以這樣，前座的人就叫後座的人把伊扶起來
    ，伊不記得他有無扶伊，但機車是他扶起來的。伊起來之後
    ，伊發現伊皮包就掉在伊身邊，皮包的拉鍊伊沒有拉起來，
    所以皮包裡的錢可以看得一清二楚。被告丙○○扶伊時，皮
    包還在伊身邊，離伊比較近。當時被告丙○○楞在那裡，被
    告甲○○沒有下車，從伊感覺有人打伊的頭到伊起來之後，
    皮包還在伊旁邊持續一段時間，感覺很久，約2分鐘之內。
    伊之後就撿起皮包，被告丙○○看到伊撿起皮包，就隨手把
    伊皮包搶過去，伊很生氣，就用力把皮包搶回來，伊和被告
    丙○○在拉扯時，被告甲○○就下車，用右手一起幫忙搶走
    皮包，伊與被告2人拉扯皮包的時間沒有幾秒等語（見本院
    98年4月9日審理筆錄第6頁、第8頁、第9頁），則案發當時
    證人丁○○曾出手與被告2人拉扯皮包，顯見證人丁○○當
    時並未有因受有強暴、脅迫，而致不能抗拒之情形。
(四)、另證人丁○○雖於警詢陳稱，其遭搶走13萬元等語，然其於
    本院審理時證稱：伊當天自郵局領出10萬元，所以伊確定10
    萬元的部分，但是皮包內其他餘額的部分，伊不是很確定等
    語（見本院98年4月9日審理筆錄第6頁），於偵查中則證稱
    ，其遭搶走12、3萬元等語（見臺灣臺中地方法院檢察署98
    年度偵字第3095號偵查卷第24頁），被告丙○○於本院審理
    時陳稱：伊等總共搶得11萬多元，伊分得5萬多元，伊等有
    去買衣服換，2人大概花了7000元等語；被告甲○○於本院
    審理時陳稱：搶得的財物，伊分到4萬多元，實際搶得的金
    額伊不知道等語（見本院98年4月9日審理筆錄第6頁），依
    證人丁○○前揭所述，其無法確定遭被告2人搶奪之詳細金
    額，自應為被告2人有利之認定，認被告2人共搶得11萬餘元
    。
(五)、綜上所述，被告2人竊盜、搶奪、傷害之犯行洵堪認定，應
    予依法論科。
三、核被告甲○○、丙○○所為，均係犯刑法第277條之傷害罪
    、第320條第1項之普通竊盜罪、第325條第1項之搶奪罪。被
    告2人間就前揭犯行，有犯意聯絡及行為分擔，為共同正犯
    。被告2人以一搶奪之行為，而犯搶奪、傷害罪，均係一行
    為觸犯數罪名，為想像競合犯，各應從重論處搶奪罪。被告
    2人所犯竊盜、搶奪犯行，犯意個別，行為互殊，所侵害之
    法益亦異，應予分論併罰。爰審酌被告2人年紀均輕，年青
    力壯，本應以正當方式獲取生活費用，然竟以前揭犯罪尋求
    經濟來源，實值非難，本件係由被告丙○○向被告甲○○提
    議為前揭犯行，並由被告丙○○下手為上開竊取機車、搶奪
    被害人財物之行為，被告甲○○犯罪居於次要地位，其等犯
    罪後均坦承犯行，被告丙○○已與被害人丁○○達成和解，
    有本院調解報告書乙份在卷可參等一切情狀，分別量處如主
    文所示之刑，並各定其應執行之刑，以示懲儆。至被告丙○○用以竊取機車之鑰匙1支，因未扣案，為免將來執行困難
    ，爰不為沒收之諭知。
據上論斷，應依刑事訴訟法第299條第1項前段，刑法第28條、第
277條第1項、第320條第1項、第325條第1項、第55條、第51條第
5款，判決如主文。
中    華    民    國    98    年    4     月    30    日
                        臺灣臺中地方法院刑事第十五庭
                            審判長法  官  巫淑芳
                                  法  官  吳崇道
                                  法  官  劉麗瑛
以上正本證明與原本無異。
如不服本判決應於收受判決後10日內向本院提出上訴書狀，並應
敘述具體理由；其未敘述上訴理由者，應於上訴期間屆滿後20日
內向本院補提理由書（均須按他造當事人之人數附繕本）「切勿
逕送上級法院」。
                                  書記官  王玟
中    華    民    國    98    年    4     月    30    日
錄本案所犯法條全文
刑法第320條
意圖為自己或第三人不法之所有，而竊取他人之動產者，為竊盜
罪，處 5 年以下有期徒刑、拘役或 5 百元以下罰金。
意圖為自己或第三人不法之利益，而竊佔他人之不動產者，依前
項之規定處斷。
前二項之未遂犯罰之。
刑法第325條
意圖為自己或第三人不法之所有，而搶奪他人之動產者，處6月
以上 5 年以下有期徒刑。
因而致人於死者，處無期徒刑或7年以上有期徒刑，致重傷者，
處 3 年以上 10 年以下有期徒刑。
第 1 項之未遂犯罰之。
刑法第277條
傷害人之身體或健康者，處3年以下有期徒刑、拘役或1千元以下
罰金。
犯前項之罪因而致人於死者，處無期徒刑或7年以上有期徒刑；
致重傷者，處 3 年以上 10 年以下有期徒刑。


司法院資訊處製作；財團法人民間司法改革基金會備份。
